臺灣高雄地方法院行政訴訟判決
110年度交字第462號
原      告  周添福  
被      告  高雄市政府交通局

代  表  人  張淑娟  
訴訟代理人  蘇健義  
上列當事人間交通裁決事件，原告不服被告民國110年10月12日
高市交裁字第32-BZA206744號裁決，提起行政訴訟，本院判決如
下：
    主　文
原告之訴駁回。
訴訟費用新臺幣參佰元由原告負擔。
    事實及理由
一、程序事項：按行政訴訟法第237條之7規定，交通裁決事件之
    裁判，得不經言詞辯論為之。本件屬交通裁決事件，依兩造
    所述各節及卷內資料其事證已臻明確，本院認無經言詞辯論
    之必要，爰不經言詞辯論而為判決。
二、事實概要：原告於民國110年8月3日16時55分許駕駛車牌號
    碼000-0000號營業小客車（下稱系爭車輛），在高雄市○○路
    000號，因有「汽車駕駛人不依規定使用燈光」之違規行為
    ，經民眾於110年8月9日檢舉，由高雄市政府警察局交通大
    隊鳳山分隊（下稱舉發機關）員警填掣高市警交相字第BZA2
    06744號舉發違反道路交通管理事件通知單（下稱舉發通知
    單）逕行舉發。嗣原告於應到案日期前之110年9月17日向被
    告陳述不服，經被告函詢舉發機關後，認原告確有上揭違規
    行為，乃依道路交通管理處罰條例（下稱處罰條例）第42條
    規定，於110年10月12日開立高市交裁字第32-BZA206744號
    裁決書（下稱原處分），裁處原告「罰鍰新臺幣（下同）1,
    200元」。原告不服，提起本件行政訴訟。
三、原告主張：原告遇雨天視線不良本能反應必先立即開啟大燈
    ，檢舉人僅以錄影拍照原告車輛後方，即認定雨天行車未開
    大燈（拍攝方向並未於車輛前方正面），實缺公平客觀及準
    確性，且車燈線路系統均屬消耗性物品，長時間使用難免有
    接觸不良之慮，恐易造成檢舉人當下誤判自認違規情事發生
    等語。並聲明：原處分撤銷。
四、被告則以：
　㈠按道路交通安全規則第109 條第1項第3款規定：「汽車行駛
    時，應依下列規定使用燈光：遇濃霧、雨、雪、天色昏暗或
    視線不清時，應開亮頭燈」。復依採證影片可見：畫面時間
    16:54:56-天氣雨，原告駕駛TDE-9980號車，可看見系爭車
    輛頭燈位置未呈現有燈光開啟、16:55:50-原告車輛煞車燈
    熄滅，亦未見尾燈亮起，未依規定於雨天時，應開亮頭燈…
    影片結束。依前揭說明及一般車輛頭燈及尾燈應為連動設計
    之經驗、論理法則，亦即駕駛人開啟頭燈，尾燈應一併亮起
    ，反之，駕駛人未開啟前方頭燈，尾燈即無燈光顯示(臺灣
    士林地方法院110年度交字第298號行政訴訟判決參照)，況
    經檢視採證影片，原告車輛之頭燈確有未依規定開啟，違規
    屬實。
　㈡觀諸處罰條例第7條之1規定「對於違反本條例之行為者，民
    眾得敘明違規事實或檢具違規證據資料，向公路主管或警察
    機關檢舉，經查證屬實者，應即舉發」，其立法理由為：「
    由於警力有限及民眾取巧違規成性，為交通秩序混亂原因之
    一，民眾如能利用適當管道檢舉交通違規，除可彌補警力之
    不足外，亦將產生極大之嚇阻效果」，意指藉由民眾檢舉，
    提供員警查證之線索，尚無對外發生何法律效果，依上開規
    定，民眾檢具違規證據資料，尚須經主管或警察機關查證屬
    實，始得舉發，進而對外發生法律效果。又舉發機關受理民
    眾檢舉違反道路交通管理事件，經查證後依規定掣製舉發違
    反道路交通管理事件通知單，係屬上開處理細則第10條第2
    項第5款之民眾檢舉態樣，觀諸採證影片所載違規日期、違
    規時間及處理情形均記載清楚明確，嗣確經有員警查證處理
    ，是該檢舉之真實性已無疑義。又採證影片畫面係錄影設備
    之機械作用，乃真實保存當時錄影之真實內容所得，再由檢
    舉人將影片傳送警政機關，並非憑人之記憶轉述或事後排演
    而成，且與本案違規具事實關連性，並經員警檢視無誤，其
    影像尚無偽造或變造之疑，內容亦屬合理、正常，自得作為
    本件是否為合法裁決之憑據。經查原告前揭110年8月3日之
    違規行為，係由檢舉人於違規人行為終了日（110年8月3日
    ）起7日內（檢舉日：110年8月9日）檢具科學儀器取得之蒐
    證影片證據資料，向警政機關提出檢舉，經員警查證屬實而
    逕行舉發，則本件舉發程序於法即無不合等語，資為抗辯。
　㈢並聲明：原告之訴駁回。
五、本院之判斷：
  ㈠按「汽車行駛時，應依下列規定使用燈光：……三、遇濃霧、
    雨、雪、天色昏暗或視線不清時，應開亮頭燈。」道路交通
    安全規則第109條第1項第3款有明文規定。又按「汽車駕駛
    人，不依規定使用燈光者，處1,200元以上3,600元以下罰鍰
    」處罰條例第42條定有明文。再按違反道路交通管理事件統
    一裁罰基準及處理細則（下稱處理細則）第1條規定：「本
    細則依道路交通管理處罰條例第92條第4項規定訂定之。」
    第2條規定：「（第1項）處理違反道路交通管理事件之程序
    及統一裁罰基準依本細則之規定辦理。（第2項）前項統一
    裁罰基準，如附件違反道路交通管理事件統一裁罰基準表(
    下稱裁罰基準表)。」上開處理細則之規定，就其立法目的
    及功能，乃為防止處罰機關枉縱或偏頗，依處罰條例第92條
    第4項所授權交通部會同內政部訂定處理細則及其附件裁罰
    基準表，用以維持裁罰之統一性與全國因違反道路交通管理
    事件受處罰民眾之公平，不因裁決人員不同，而生偏頗，寓
    有避免各監理機關於相同事件恣意為不同裁罰之功能，並非
    法所不許，於憲法上保障人民財產權之意旨並無牴觸（此並
    有司法院釋字第511號解釋理由書意旨足資參照），並無違
    反法律保留原則。而依裁罰基準表的記載，小型車駕駛人，
    不依規定使用燈光，期限內繳納或到案聽候裁決者，應處罰
    鍰1,200元，核此規定，既係基於母法之授權而為訂定，且
    就處理細則附件所示裁罰基準表中有關處罰條例第42條規定
    之裁罰基準內容，並未牴觸母法，被告自得依此基準而為裁
    罰。
  ㈡本件如事實概要欄所述之原告違規事實，有舉發通知單、原
    處分之裁決書、送達證書、高雄市政府警察局鳳山分局110
    年11月25日高市警鳳分交字第11075165800號函、採證照片
    、110年10月4日高市警鳳分交字第11074190300號函、採證
    光碟等在卷可稽(本院卷第37至59頁)，且經本院於調查程序
    當庭勘驗採證光碟並製作勘驗筆錄及擷取影像畫面附卷可憑
    (本院卷第70頁、第75至85頁)，洵堪認定為真。
  ㈢原告固主張檢舉人僅以錄影拍照原告車輛後方，即認定雨天
    行車未開大燈（拍攝方向並未於車輛前方正面），實缺公平
    客觀及準確性云云；然本件勘驗採證光碟結果略以：「影片
    時間16：54：56天候雨，原告車輛自畫面左側出現，可見其
    右側頭燈並未亮啟。16：54：57-59可見原告車輛煞車燈為
    亮啟狀態。16：55：00原告車輛煞車燈熄滅，亦未見尾燈亮
    起。16：55：01影片結束。」，可見系爭車輛當時不僅是頭
    燈抑或尾燈均呈現無亮啟之狀態，僅有煞車燈曾短暫亮啟，
    衡諸一般車輛頭燈及尾燈應為連動設計之經驗法則，倘若原
    告有開亮頭燈，其車輛之尾燈亦應一併亮起，顯見系爭車輛
    確實並未開啟頭燈；且自當時檢舉人車輛前擋風玻璃有明顯
    雨珠以及雨刷正處於使用狀態，此外，亦有機車騎士穿雨衣
    騎車等情觀之(見本院卷第75至85頁)，顯見當時天候雨，原
    告未依規定開亮頭燈，其行為顯已該當處罰條例第42條「汽
    車駕駛人不依規定使用燈光」之要件，被告依處罰條例第42
    條、裁罰基準表等規定據以裁處罰鍰1,200元，自無不合。
　㈣原告又主張車燈線路系統均屬消耗性物品，長時間使用難免
    有接觸不良之慮，恐易造成檢舉人當下誤判自認違規情事發
    生云云。然原告未依規定於雨天時開亮系爭車輛之頭燈，業
    如前述，而按「行車前應注意方向盤、煞車、輪胎、燈光、
    雨刮、喇叭、照後鏡及依規定應裝設之行車紀錄器、載重計
    與轉彎、倒車警報裝置等須詳細檢查確實有效」，道路交通
    安全規則第89條第1 項第1 款有明文規定，故任何駕駛人上
    路前，都必須檢查並確保在用路過程中，上開裝置均確實有
    效而得發揮作用。又「違反行政法上義務之行為非出於故意
    或過失者，不予處罰。」行政罰法第7 條第1 項定有明文，
    是違反行政法上義務行為之處罰，並不以故意為限，即使行
    為人因過失違反行政法上之義務，除法律有明文規定外（行
    政罰法第1 條規定參照），亦應予以處罰。原告為合格考領
    有駕駛執照之駕駛人，即負有維護系爭車輛合於法規之義務
    ，自應於行車前仔細檢查系爭車輛燈光是否有故障，以維護
    自己及他人之行車安全，故縱然原告所述情節為真，其主觀
    上亦至少具有應注意並能注意而不注意之過失，自具有可歸
    責事由，即難憑此免除責任而謂其無處罰條例第42條規定之
    適用。
  ㈤末按「民眾對於下列違反本條例之行為者，得敘明違規事實
    並檢具違規證據資料，向公路主管或警察機關檢舉：……四、
    第42條。」處罰條例第7條之1第1項第4款有明文規定。可知
    交通違規檢舉案件並無明文規範所使用之儀器須經由經濟部
    標準檢驗局檢定合格後才可使用，處理細則第22條第2項規
    定中所謂科學儀器，僅需其獲得結果可還原現場情形及具有
    驗證性即為已足，而手機或行車紀錄器所攝錄影像無論是以
    動態方式連續錄影或以靜態之違規照片呈現，其獲得結果可
    還原現場情形及具驗證性，自屬前開規定所稱之科學儀器，
    並無另提出所謂經濟部的檢驗證明之必要性。況原告本件違
    規過程之錄影光碟，經本院當庭勘驗如前，影片畫面中非但
    已明確顯示日期與時間外，影片內容亦就本案之舉發違規事
    實為具體採證錄影，且影像畫面連續無中斷，其場景、光影
    、色澤均屬正常而自然呈現，並無反於常情之異狀，尚難認
    有經他人以變造方式將行車紀錄器之顯示時間與畫面予以竄
    改之可能，自無不得作為舉發證據之情事，併此敘明。
六、綜上所述，原告確有「汽車駕駛人不依規定使用燈光」之違
    規行為，被告依處罰條例第42條及裁罰基準表之規定據以裁
    處如原處分所示，於法核無違誤。原告訴請撤銷原處分，為
    無理由，應予駁回。
七、本件判決基礎已臻明確，兩造其餘之攻擊防禦方法及訴訟資
    料經本院斟酌後，核與判決不生影響，無一一論述之必要，
    併予敘明。
八、本件第一審裁判費為300元，應由原告負擔，爰確定第一審
    訴訟費用額如主文第2項所示。
據上論結，本件原告之訴為無理由，依行政訴訟法第237條之7、
第237條之8第1項、第237條之9第1項、第236條、第98條第1項前
段，判決如主文。
中　　華　　民　　國　　111 　年　　10　　月　 13　　日 
　　　　　　　　　行政訴訟庭  法  官  謝琬萍
以上正本係照原本作成。　　　　　　　　　　
如不服本判決，應於判決送達後20日內，向本院提出上訴狀並表
明上訴理由（原判決所違背之法令及其具體內容或依訴訟資料可
認為原判決有違背法令之具體事實），其未載明上訴理由者，應
於提出上訴後20日內向本院補提理由書（上訴狀及上訴理由書均
須按他造人數附繕本，如未按期補提上訴理由書，則逕予駁回上
訴），並應繳納上訴裁判費新臺幣750元。
中　　華　　民　　國　　111 　年　　10　　月　　14　　日
                               書記官   林麗文